臺灣高雄地方法院民事判決
110年度訴字第1286號
原      告  陳麗雯  
訴訟代理人  呂承育律師
被      告  黃偉林  
訴訟代理人  王亭婷律師
            張賜龍律師
上 1 人 之  
複代理人    林佑襄律師
上列當事人間返還借款事件，本院於民國111年5月17日言詞辯論
終結，判決如下：
    主  文
原告之訴駁回。
訴訟費用由原告負擔。
    事實及理由
一、按訴狀送達後，原告不得將原訴變更或追加他訴，但擴張或
    減縮應受判決事項之聲明者，不在此限，民事訴訟法第255
    條第1項第3款定有明文。本件原告起訴時原聲明為：被告應
    給付原告新臺幣（下同）1,472,000元，及自支付命令繕本
    送達之翌日起至清償日止，按年息百分之5計算之利息（司
    促卷第7頁），嗣於審理中，變更聲明為：被告應給付原告1
    ,432,000元，及自支付命令繕本送達之翌日起至清償日止，
    按年息百分之5計算之利息（本院卷第181頁），核屬減縮應
    受判決事項之聲明，與上開規定相符，自應准許。
二、原告主張：被告於民國107年8月14日前陸續以各種理由向原
    告借款，原告以現金或匯款方式交付借款予被告，被告並書
    立如附表內容之借據（下稱系爭借據），上載借款明細及金
    額合計1,332,000元。又被告於107年10月10日向原告借款10
    萬元（下稱系爭借款），並簽發同額本票1紙（下稱系爭本
    票）交予原告。惟經原告多次催請還款，被告均置不理等語
    。爰依消費借貸法律關係提起訴訟，並聲明如變更後之聲明
    。
三、被告則以：兩造於105年7月1日交往，於109年9月11日分手
    ，交往期間多有金錢往來，因原告稱2人帳務須清楚，被告
    應原告要求在系爭借據列明向原告受領之金額，系爭借據所
    載內容並非全為借款，其中附表編號2為簽約2筆「共」10萬
    元，並非原告主張之2筆各10萬元；附表編號9為大寮2筆「
    共」9萬元，並非原告主張之2筆各9萬元。又系爭借據如附
    表編號1至8、10至12為借款，被告已清償完畢；附表編號9
    及13並非借款，編號9為被告幫原告清償ＯＯＯ活動費用及購買
    電腦之價款，編號13為被告向甲ＯＯ拿回原告給付之現金及本
    票，原告同意給付被告5萬元做為處理之報酬。另被告因委
    託原告向訴外人丙ＯＯ借款，原告要求被告簽發系爭本票，被
    告已委託嘉義乙ＯＯ代向丙ＯＯ清償，被告未向原告取回系爭本
    票，系爭本票並非向原告借款，該本票之10萬元債權並不存
    在。被告於交往期間，在嘉義市○○路○○○○○○○○○○○○○○號5、6
    之金額共12萬元，又附表編號8之金額12,000元已清償，及
    附表編號12之金額已清償2萬元，附表編號10之金額65,000
    元已請第三人代為清償，另被告在嘉義市ＯＯ路花旗銀行門口
    交付2萬元、3萬元、15,000元予原告，及在嘉義市ＯＯ路與ＯＯ
    路口7-11門口交付2筆共4萬元予原告，又以無摺存款方式存
    入8萬元至原告所經營丁ＯＯ公司於彰化銀行帳號00000000000
    000帳戶（下稱丁ＯＯ公司帳戶），並以現金存款方式存入1萬
    元、15,000元、3萬元至原告於彰化銀行帳號0000000000000
    0帳戶（下稱原告帳戶），且被告及委託友人以轉帳方式陸
    續匯款共500,300元至丁ＯＯ公司帳戶、匯款共542,781元至原
    告帳戶，合計被告已清償1,499,781元，另加計非借款如附
    表編號9之金額9萬元、附表編號13之金額5萬元及系爭本票
    面額10萬元，總金額為1,740,081元，已逾原告之請求等語
    置辯。並聲明：原告之訴駁回。
四、得心證之理由：
  ㈠按當事人主張有利於己之事實者，就其事實有舉證之責任，
    民事訴訟法第277條前段定有明文。又請求履行債務之訴，
    除被告自認原告所主張債權發生原因之事實外，應先由原告
    就其主張此項事實，負舉證之責任，必須證明其為真實後，
    被告於其抗辯事實，始應負證明之責任，此為舉證責任分擔
    之原則（最高法院43年台上字第377號裁判意旨參照）。又
    稱消費借貸者，於當事人間必本於借貸之意思合致，而有移
    轉金錢或其他代替物之所有權於他方之行為，始得當之。是
    以消費借貸，因交付金錢之原因多端，除有金錢之交付外，
    尚須本於借貸之意思而為交付，方克成立。倘當事人主張與
    他方有消費借貸關係存在者，自應就該借貸意思互相表示合
    致及借款業已交付之事實，均負舉證之責任，其僅證明有金
    錢之交付，未能證明借貸意思表示合致者，仍不能認為有該
    借貸關係存在（最高法院98年度台上字第1045號裁判意旨參
    照）。再票據為文義證券及無因證券，除別有證據，僅為票
    據之簽發、授受或轉讓，尚不足證明其原因事實（最高法院
    106年台上字第2721號判決意旨參照）
　㈡原告主張被告向其借款如系爭借據，迄今尚欠款合計1,332,0
    00元，及107年10月10日成立系爭借款，共計借款1,432,000
    元未還等語，被告抗辯系爭借據並非全為借款，附表編號1
    至8、10至12為借款，編號2為借款10萬元，且已全部清償；
    編號9、13及系爭借款均非借款等語，則附表編號1、3至8、
    10至12經被告自認為借款金額外，原告應就附表編號2之借
    款金額逾10萬元，及編號9、13及系爭借款均為借貸關係等
    情提出證明，原告就此主張系爭借據為兩造於107年8月14日
    結算之金額，並提出系爭借據影本為證(司促卷第11頁)。惟
    查系爭借據記載如附表之借款內容，僅簡略記載金額與原因
    或日期，並未如一般結算時，列出加減算式或載明雙方確認
    之總額，則系爭借據是否為兩造結算借款情況，已屬有疑，
    原告主張系爭借據內容全屬借款等語，不足採信。又原告就
    附表編號2之借款金額為20萬元，及編號9、13及系爭借款均
    為借款等情，並未提出其他證明，且系爭本票之簽發原因眾
    多，並無其他證據可認係被告向原告借款10萬元而簽發，則
    被告抗辯系爭借據之內容為被告向原告拿取之金額，及兩造
    間並無系爭借款存在等語，尚非無據。準此，兩造間之借款
    應以被告自認之附表編號1至8、10至12等筆，借款金額共計
    1,002,000元（計算式：20萬元＋10萬元＋15萬元＋195,000元＋
    7萬元＋5萬元＋5萬元＋12,000元＋25,000元＋10萬元＋5萬元＝1,0
    02,000元）。
　㈢又按依債務本旨，向債權人或其他有受領權人為清償，經其
    受領者，債之關係消滅，民法第309條第1項定有明文。消費
    借貸之借用人主張借款業已清償，而貸與人主張借用人此項
    清償之款項，係屬另筆債務，並非系爭借款者，依舉證責任
    分配之原則，應由貸與人就另筆債務之存在負舉證責任（最
    高法院73年度臺上字第2383號判決意旨參照）。查被告於嘉
    義市ＯＯ路花旗銀行交付原告共65,000元、於嘉義市ＯＯ路與ＯＯ
    路口便利商店交付原告共4萬元，及於109年5月13日、同年7
    月30日以無摺存款方式，匯款4萬元、2萬元、2萬元，並自1
    05年8月22日起至109年5月13日止，以自己或委託友人戊ＯＯ
    匯款共500,300元（計算式：287,300元＋213,000元＝500,300
    元）至丁ＯＯ公司帳戶；於109年2月10日、同年3月9日以現金
    存入1萬元、15,000元、3萬元，並自106年12月11日起至109
    年7月23日止，以自己或委託友人戊ＯＯ匯款共542,781元（計
    算式：292,781元＋25萬元＝542,781元）元至原告帳戶，此為
    原告所不爭執（本院卷第164至165頁），並有存款憑條、公
    司登記查詢資料、存款畫面、自動櫃員機交易明細單、存款
    憑證、被告之帳戶明細、戊ＯＯ聲明書，及丁ＯＯ公司帳戶與原
    告帳戶明細等件影本（本院卷第23至103頁、第155頁及另存
    放卷）為證，堪予採信。則迄今被告已以現金交付原告105,
    000元（計算式：65,000元＋4萬元＝105,000元），及匯款共5
    8萬元（計算式：4萬元＋2萬元＋2萬元＋500,300元-20次匯款
    手續費共300元＝58萬元）至丁ＯＯ公司帳戶，及匯款共597,48
    1元（計算式：1萬元＋15,000元＋3萬元＋542,781元-20次匯款
    手續費共300元＝597,481元）至原告帳戶等方式為清償，共
    計清償1,282,481元（計算式：105,000元＋58萬元＋597,481
    元＝1,282,481元）予原告，已多於本件兩造間之借款金額1,
    002,000元，被告抗辯本件向原告之借款已清償完畢等語，
    應屬可信。原告固稱兩造間尚有其他金錢往來，依原告及丁
    ＯＯ公司帳戶明細可勾稽原告有匯款給被告多筆款項，匯款金
    額與本件借款無關，及匯款金額與借據上之金額不符等語，
    惟原告就被告除本件認定上述㈡之借款外，另有與被告間成
    立其他借款乙節，並未具體說明借款時間、方式、金額及利
    息如何計算，僅以原告及丁ＯＯ公司等帳戶有匯款至被告之帳
    戶，而泛稱被告上述匯款項並非清償本件借款等語，自難憑
    採。從而，原告主張被告有系爭借據之金額及系爭借款未清
    償等語，不足採信。
五、綜上所述，原告依消費借貸之法律關係，請求被告給付1,43
    2,000元，及自支付命令繕本送達翌日起至清償日止，按週
    年利率百分之5計算之利息，為無理由，應予駁回。
六、本件事證已臻明確，兩造其餘之攻擊防禦方法及所提之證據
    ，經本院審酌後，認與判決結果不生影響，爰毋庸一一論述
    ，併此敘明。
七、訴訟費用負擔之依據：民事訴訟法第78條。　　
中　　華　　民　　國　　111 　年　　6 　　月　　16　　日
                  民事第五庭法　官　李莉玲
以上正本係照原本作成。
如對本判決上訴，須於判決送達後20日內向本院提出上訴狀。如
委任律師提起上訴者，應一併繳納上訴審裁判費。
中　　華　　民　　國　　111 　年　　6 　　月　　16　　日
                            書記官　王珮樺
附表
編號 借款內容（新臺幣） 原告主張被告迄今欠款（新臺幣） 1 錢莊20萬元（ＯＯ） 20萬元 2 簽約2筆10萬元 20萬元 3 香港15萬元 15萬元 4 藍威凱19.5萬元 195,000元 5 6/28，7萬元 7萬元 6 7月份，5萬元 5萬元 7 強尼5萬元 5萬元 8 打掃大姐1.2萬元 12,000元 9 大寮2筆9萬元 18萬元 10 丙ＯＯ6.5萬元（本週四要過，還4萬元） 25,000元 11 純銀10萬 10萬元 12 大寮姐5萬 5萬元 13 甲ＯＯ5萬 5萬元   （合計）1,332,000元